臺灣基隆地方法院刑事判決　　　　　　　　100年度易字第7號
公　訴　人　臺灣基隆地方法院檢察署檢察官
被　　　告　洪芳郎
上列被告因詐欺案件，經檢察官提起公訴（99年度偵字第4977號
），被告等於準備程序中就被訴事實均為有罪之陳述，受命法官
於聽取當事人之意見後，由本院合議庭裁定由受命法官獨任以簡
式審判程序判決如下：
    主    文
洪芳郎共同意圖為自己不法之所有，以詐術使人將本人之物交付
，處有期徒刑肆月，如易科罰金以新台幣壹仟元折算壹日，扣案
之黑色MOTOROLA 手機壹支（含門號0000000000SIM卡壹張）沒收
；又共同意圖為自己不法之所有，以詐術使人將本人之物交付，
處有期徒刑肆月，如易科罰金以新台幣壹仟元折算壹日，扣案之
黑色MOTOROLA 手機壹支（含門號0000000000SIM卡壹張）沒收；
又共同意圖為自己不法之所有，以詐術使人將本人之物交付，處
有期徒刑肆月，如易科罰金以新台幣壹仟元折算壹日，扣案之黑
色MOTOROLA手機壹支（含門號0000000000SIM卡壹張）、黑色SHA
RP 手機壹支（含門號0000000000SIM卡壹張）沒收。應執行有期
徒刑拾月，如易科罰金以新台幣壹仟元折算壹日，扣案之黑色MO
TOROLA手機壹支（含門號0000000000SIM卡壹張）、黑色SHARP手
機壹支（含門號0000000000SIM卡壹張）沒收。
    事    實
一、洪芳郎明知某真實姓名年籍不詳自稱「高經理」之成年男子
    ，係詐欺集團成員，並對外收取他人金融帳戶作為誘騙被害
    人匯入財物之工具，竟仍共同基於詐欺取財之犯意聯絡，以
    每送帳戶1件新臺幣（下同）500元之代價，加入自稱「高經
    理」等人所組成之詐欺集團，並依其指示擔任對外收取他人
    金融帳戶之車手。適該詐欺集團成員利用報紙刊登「求職便
    利通-翔益有限公司-內外勤人員」廣告，分別誘使：(一)不知
    情之孫正傑陷於錯誤，同意交付其玉山銀行第000000000000
    0000號帳戶存摺影本、提款卡後，「高經理」隨即以000000
    0000號行動電話撥打0000000000號行動電話聯絡洪芳郎前往
    收取，洪芳郎乃依指示於99年10月4日下午4時許，在基隆市
    ○○區○○街7 號（萊爾富超商）前，向孫正傑收取上開玉
    山銀行帳戶存摺影本1份及提款卡1張，再存放於臺北火車站
    置物櫃，並通知「高經理」領取使用。(二)不知情之宋鈺鴻陷
    於錯誤，同意交付其玉山銀行第0000000000000000號帳戶及
    彰化銀行第000-00000000000000號存摺影本、提款卡後，「
    高經理」隨即以0000000000號行動電話聯絡洪芳郎前往收取
    ，洪芳郎乃依指示於99年10月5日下午4時許，在基隆市○○
    區○○街7號（萊爾富超商）前，向宋鈺鴻收取上開玉山銀
    行、彰化銀行帳戶存摺影本1份及提款卡1張，再存放於臺北
    火車站置物櫃，並通知「高經理」領取使用。(三)不知情之廖
    佐真陷於錯誤，同意交付其基隆市○○路郵局第0000000000
    0000號帳戶存摺影本1份、提款卡1張後，「鄭經理」隨即以
    0000000000號行動電話聯絡詐欺集團另一成員周尹翔（另經
    檢察官為緩起訴處分）前往收取，周尹翔乃依指示於99年10
    月13日下午3時許，在基隆市○○區○○街7號（萊爾富超商
    ）前，向廖佐真收取上開郵局存摺影本1份及提款卡1張。嗣
    孫正傑、宋鈺鴻發覺遭騙後，為報警查明集團成員，遂聯絡
    友人洪育杰循該詐騙集團刊登廣告與之聯絡後，相約於99年
    10月13日下午3時許，在前述超商交付其基隆市郵局第00000
    000000 000號帳戶存摺影本1份、提款卡1張，洪育杰報警後
    依約前往，當場逮捕收取其存摺之周尹翔，嗣「高經理」另
    以0000000000號行動電話聯絡洪芳郎前往上址向周尹翔收取
    廖佐真、洪育杰上開郵局帳戶資料，嗣於同日下午5時30 分
    許，洪芳郎至上址處，欲向周尹翔收取上開郵局帳戶資料時
    ，遭據報前往查緝之員警當場逮捕而悉上情，並扣得洪芳郎
    所有黑色MOTOROLA手機1 支（含門號0000000000SIM卡1張）
    、周尹翔所有黑色SHARP手機1支（含門號0000000000SIM卡1
    張）。
二、案經基隆市警察局報請臺灣基隆地方法院檢察署檢察官偵查
    起訴。
    理    由
一、本件被告洪芳郎所犯者非為死刑、無期徒刑、最輕本刑為3
    年以上有期徒刑之罪或高等法院管轄第一審案件，被告於準
    備程序進行中，就被訴事實為有罪之陳述，經告知其簡式審
    判程序之旨，並聽取公訴人、被告之意見後，本院依刑事訴
    訟法第273條之1第1項之規定，裁定由受命法官獨任進行簡
    式審判程序，合先敘明。
二、上開犯罪事實，業據被告洪芳郎於審理時坦承不諱，核與證
    人周尹翔於警詢及偵查中、證人孫正傑、宋鈺鴻、廖佐真、
    洪育杰於警詢時證述綦詳，復有各該證人存摺封面影本、金
    融卡影本、求職廣告單在卷可稽，及其所有黑色MOTOROLA手
    機1支（含門號0000000000SIM卡1張）、周尹翔所有黑色SHA
    RP手機1 支（含門號0000000000SIM卡1張）扣案可資佐證，
    是由上開補強證據，足認被告之任意性自白核與事實相符，
    堪以採信。本件事證明確，被告之犯行堪以認定，應依法論
    科。
三、論罪科刑部分：
  (一)核被告所為，均係犯刑法第339條第1項之詐欺取財罪。（公
    訴人認事實一、(三)部分，係犯刑法第339條第1 項、第3項之
    詐欺取財未遂罪，惟查，被害人廖佐真已將存摺影本、金融
    卡交付予共犯周尹翔，而被告與周尹翔又為共同正犯關係，
    雖被告尚未自共犯周尹翔手中取得上開存摺等物，然此部分
    犯行，仍屬詐欺取財既遂，是此部分公訴人認係詐欺取財未
    遂，似有誤會，附此敘明）
  (二)按共同實行犯罪行為之人，在合同意思範圍以內，各自分擔
    犯罪行為之一部，相互利用他人之行為，以達其犯罪之目的
    者，即應對於全部所發生之結果，共同負責，不問犯罪動機
    起於何人，亦不必每一階段犯行，均經參與。再關於犯意聯
    絡，不限於事前有所協議，其於行為當時，基於相互之認識
    ，以共同犯罪之意思參與者，亦無礙於共同正犯之成立。且
    數共同正犯之間，原不以直接發生犯意聯絡者為限，即有間
    接之聯絡者，亦包括在內。詐欺集團成員，以分工合作之方
    式，各自分擔犯罪行為之一部，相互利用他人之行為，以達
    詐欺取財之目的，即應負共同正犯責任，不必每一階段犯行
    均經參與，且犯意之聯絡，亦不以直接發生者為限，其有間
    接之聯絡者，亦屬之（最高法院97年度臺上字第2946號判決
    意旨參照）。次按共同正犯之意思聯絡，原不以數人間直接
    發生者為限，即有間接之聯絡者，亦包括在內，如甲分別邀
    約乙、丙犯罪，雖乙、丙間彼此並無直接之聯絡，亦無礙於
    其為共同正犯之成立（最高法院77年臺上字第2135號判例意
    旨參照）。查本件被告洪芳郎、與共犯周尹翔、「高經理」
    、「鄭經理」，先後加入前開詐騙集團，雖均僅分何負擔犯
    罪行為之一部，然係相互利用其他組織成員之行為以達最終
    之犯罪目的，且與其他成員間縱無直接犯意之聯絡，然從其
    等分工之情形，仍可見有間接之聯絡，而無礙於共同正犯之
    成立。是被告洪芳郎與「高經理」就本案事實一、(一)(二)之犯
    行、與周尹翔、「高經理」、「鄭經理」就本案事實一、(三)
    之犯行，均有犯意聯絡與行為分擔，均應論以共同正犯。
  (三)被告先後3 次犯行，犯意個別，被害法益不同，均應予分論
    併罰。
  (四)爰審酌被告不思循合法正當途徑獲得財富，竟加入詐騙集團
    並擔任車手工作，及其犯罪動機、手段、生活狀況、品行、
    智識程度、犯後坦承犯行等一切情狀，分別量處如主文所示
    之刑，並均諭知易科罰金之折算標準，及定其應執行之刑。
四、扣案之黑色MOTOROLA手機1支（含門號0000000000SIM卡1張
    ），係被告洪芳郎所有，供本件犯罪聯絡所用之物，另扣案
    之黑色SHARP手機1支（含門號0000000000SIM卡1張），係共
    犯周尹翔所有，供本件犯罪聯絡所用之物，業據其於本院審
    理時供述在卷，爰依刑法第38條第1 項第2、3款併予宣告沒
    收。
據上論斷，應依刑事訴訟法第273條之1第1項、第299條第 1項前
段，刑法第28條、第339條第1項、第41條第1項前段、第38條第1
項第2、3款、第51條第5 款，刑法施行法第1條之1，判決如主文
。
本案經檢察官陳佳宏到庭執行職務。
中    華    民    國   100    年    2     月    25    日
                  刑事第五庭法    官  齊  潔
以上正本證明與原本無異。
如不服本判決應於收受送達後10日內向本院提出上訴書狀，並應
敘述具體理由；其未敘述上訴理由者，應於上訴期間屆滿後20日
內向本院補提理由書（均須按他造當事人之人數附繕本）「切勿
逕送上級法院」。
中    華    民    國   100    年    2     月    25    日
                            書 記 官  李繼業
中華民國刑法第339條
（普通詐欺罪）
意圖為自己或第三人不法之所有，以詐術使人將本人或第三人之
物交付者，處 5 年以下有期徒刑、拘役或科或併科 1 千元以下
罰金。
以前項方法得財產上不法之利益或使第三人得之者，亦同。
前二項之未遂犯罰之。